臺灣橋頭地方法院民事判決
111年度訴字第50號
原      告  王晏滋  

訴訟代理人  林于軒律師
            陳裕文律師
被      告  林世祁  
上列當事人間請求清償債務事件，本院於民國111年6月21日言詞
辯論終結，判決如下：
    主  文
被告應給付原告新臺幣肆佰壹拾陸萬壹仟元，及自民國一一０年
八月十八日起至清償日止，按年息百分之五計算之利息。
訴訟費用由被告負擔。
本判決第一項於原告以新臺幣壹佰參拾玖萬元為被告供擔保後，
得假執行。但被告以新臺幣肆佰壹拾陸萬壹仟元為原告預供擔保
，得免為假執行。
    事實及理由
一、原告主張：被告自民國108年4月10日起至同年11月25日止向
    原告借款新臺幣（下同）4,161,000元（下稱系爭借款），
    約定清償期限為108年12月31日，並於109年1月1日簽立借據
    （下稱系爭借據）。原告貸予被告之款項，係分別於108年4
    月10日開立面額40萬元第一商業銀行保付支票供被告指定之
    人即其妻即訴外人林劉佩妍提領、於108年4月23日匯款265
    萬元至被告所有高雄銀行楠梓分行之帳號000000000000號帳
    戶（下稱被告高雄銀行帳戶）、於108年10月23日匯款85萬
    元至被告所有郵局帳號00000000000000號帳戶（下稱被告郵
    局帳戶），及於108年11月25日匯款261,000元至被告郵局帳
    戶，合計為4,161,000元。未料被告屆期不為清償，一再催
    討，均置之不理，爰依民法第478條、第233條及借貸契約返
    還借款請求權提起本件訴訟等語。並聲明：㈠被告應給付原
    告4,161,000元，及自支付命令送達翌日起至清償日止，按
    年息5％計算之利息。㈡願供擔保，請准宣告假執行。
二、被告則以：兩造並不認識，被告未向原告借款，系爭借據係
    原告趁林劉佩妍住院中，向被告表示林劉佩妍積欠借款，以
    強暴、脅迫、詐欺之行為下所簽立，事後查證林劉佩妍並未
    向原告借款，被告未收受系爭借款等語，資為抗辯。並聲明
    ：㈠原告之訴駁回。㈡如受不利判決，願供擔保，請准免為假
    執行之宣告。
三、兩造不爭執之事項：
　㈠原告於108年4月10日開立面額40萬元第一商業銀行保付支票
    ，係被告之配偶林劉佩妍提領。
　㈡原告於108年4月23日匯款265萬元至被告高雄銀行帳戶，嗣分
    別於108年10月23日、11月25日匯款85萬元、26萬1,000元至
    被告郵局帳戶。
　㈢支付命令狀後所附借據形式上真正不爭執。
四、本件爭點如下：
　㈠兩造間有無消費借貸關係存在？金額為若干？
　㈡原告依消費借貸之法律關係，請求被告返還系爭借款及法定
    遲延利息，有無理由？
五、本件得心證之理由：
　㈠按當事人主張有利於己之事實者，就其事實有舉證之責任，
    民事訴訟法第277條本文定有明文。次按稱消費借貸者，於
    當事人間必本於借貸之意思合致，而有移轉金錢或其他代替
    物之所有權於他方之行為，始得當之。原告主張：被告自10
    8年4月10日起至同年11月25日止向原告借款4,161,000元等
    語，為被告所否認，依上開說明，原告應就兩造間存在消費
    借貸關係及已交付借款等節，負舉證責任。
　㈡參以原告主張被告於108年4月10日起至同年11月25日止向其
    借款4,161,000元一情，業據提出系爭借據及原告所有第一
    銀行帳戶存摺明細、支票取款憑條等件為證（見司促卷第5
    頁、審訴卷第39-46頁）。經查：
　⒈觀諸系爭借據記載：「借款人林世祁（即被告）. . . 於108
    年4月10日起至108年11月25日期間，向王晏滋（即原告）借
    用新臺幣金額肆佰壹拾陸萬壹仟元整，其借用金額明細如下
    ：108年4月10日金額肆拾萬元整，108年4月23日金額貳佰陸
    拾伍萬元整...雙方約定於108年12月31日前全數清償完畢，
    經催討多次未履約，恐口說無憑，特立此據，一式兩份...
    」等語，下方並有兩造之簽名，原告之用印，及被告於姓名
    、金額處按捺指印，被告亦不爭執系爭借據之真正，是原告
    就兩造間存有消費借貸契約一事，業已提出相關之舉證。被
    告雖辯稱：系爭借據係原告找兄弟到我家，以強暴、脅迫、
    詐欺下叫我所簽立云云，惟依舉證責任分配法則，被告自應
    就上開遭強暴、脅迫、詐欺而簽立系爭借據等有利於已之事
    實，舉證以實其說，惟被告對此要未有任何證據以資佐證，
    其所述已難採信，況被告亦自承事後其並沒有報警，也沒有
    提出告訴等語（見本院卷第35、64頁），是被告若受人脅迫
    而簽立借據，其事後既未報警，對系爭借據之存在，亦未有
    任何積極處理，直至本件起訴前，對此均置之不理，其所為
    顯然違背常理，而難採信。    
　⒉又原告對於交付借款等情，係提出存摺明細、支票取款憑條
    等件，證明原告於108年4月10日開立面額40萬元第一商業銀
    行保付支票，係林劉佩妍所提領，其並於108年4月23日匯款
    265萬元至被告高雄銀行帳戶，嗣分別於108年10月23日、11
    月25日匯款85萬元、261,000元至被告郵局帳戶等情，此並
    經本院發函調取被告高雄銀行帳戶支存交易明細表、被告郵
    局帳戶客戶歷史交易清單等件後，互核相符（見審訴卷第39
    至第45頁、本院卷第49頁至50頁、第57頁至第59頁），足見
    上開金額之流向為真。被告先推託以：這是我太太林劉佩妍
    借的等語，復對於匯入其帳戶之款項辯稱：這是我太太管理
    的，我太太怎麼花我不知道云云，然上開款項絕大部分係匯
    入被告所有之帳戶內，被告對於其帳戶之金錢流向及來源、
    原因自應負舉證責任，然其徒先以與本件借款事實無關之與
    訴外人陳豪杰間50萬元推諉前開借款其已清償，惟對於本件
    起訴事實之相關款項之來源是否為借款，僅辯稱：我要問我
    太太，他現在在急診間一、二個星期，他人散散的（台語）
    等語置辯，然本件起訴迄今已近1年，其提出相關答辯亦已
    數月，惟被告至今仍無法就上開款項是否為借款，及其匯款
    之目的為何等節說明，自無從採認其所辯為真，堪認原告主
    張上開款項均為其借貸與被告之借款一事，應可採信。
　⒊又本件借款之經過，經原告陳稱：原告兒子陳豪杰與被告為
    朋友，被告夫妻積欠賭債，曾向陳豪杰借錢，但陳豪杰錢不
    夠，被告就表示是否可以請陳豪杰向原告借，原告答應後，
    就請陳豪杰代為處理開票與匯款，當時借據係在被告家中結
    算後書寫，在場之人有陳豪杰、被告二人等語（見本院卷第
    35頁），參諸系爭借據記載：「...借用金額明細如下：108
    年4月10日金額肆拾萬元整，108年4月23日金額貳佰陸拾伍
    萬元整，108年10月23日金額捌拾伍萬元整，108年11月25日
    金額貳拾陸萬元壹仟元整...」等語，其記載核與原告上開
    匯款、開立支票之日期之經過，於金額、日期等細節上均相
    符合，足見上開記載係經兩造對帳並查閱相關資料後，始得
    就每筆帳款之內容翔實記載，而上開明細亦經被告於上方一
    一按捺指印，光此四行內容即按捺了五枚指印，足見此部分
    內容亦經被告確認過，故原告上開主張，要屬有據，被告徒
    以：我不認識原告，怎麼向她借錢云云抗辯，要非可採，無
    足採信。
　㈢綜上，原告主張兩造間就系爭借款有消費借貸之意思表示合
    致，其並已交付系爭借款，且被告尚未清償等情，要屬可採
    ，是原告依消費借貸之法律關係請求被告清償系爭借款，即
    有理由，洵屬有據。
六、綜上所述，原告依消費借貸之法律關係，請求被告應返還4,
    161,000元，及自支付命令送達翌日起即110年8月18日起至
    清償日止，按年息5％計算之利息，洵屬有據，應予准許。
七、另兩造陳明願供擔保聲請宣告假執行及免為假執行，均核無
    不合，爰酌定相當擔保金額准許之。
八、本件事證已臻明確，兩造其餘之攻擊、防禦方法及未經本院
    援用之證據，核與判決結果不生影響，爰毋庸一一論述，併
    此敘明。
九、訴訟費用負擔之依據：民事訴訟法第78條。
中　　華　　民　　國　 111　　年　　 6　　月　　30　　日
                  民事第一庭　法 官　張琬如
以上正本係照原本作成。
如對本判決上訴，須於判決送達後20日內向本院提出上訴狀。如
委任律師提起上訴者，應一併繳納上訴審裁判費。
中　　華　　民　　國　　111 　年　　6 　　月　　30　　日
                              書記官  陳儀庭